臺灣澎湖地方法院刑事判決　　　　　　　　　　　　　　九十三年度交訴字第三號
　　檢　察　官　臺灣澎湖地方法院檢察署檢察官
　　被　　　告　甲○○　男　二.
　　選任辯護人　馬陳棠律師
右列被告因業務過失致死案件，經檢察官提起公訴（九十三年度偵字第四０四號），
本院判決如下：
    主      文
甲○○從事業務之人，因業務上之過失致人於死，處有期徒刑壹年陸月。
    事      實
一、甲○○係「聯豐汽車貨運行」雇用之營業大貨車司機，為從事駕駛業務之人，於
    民國九十三年八月六日下午四時四分許，駕駛車號Ｘ三—八五三號之油罐車，沿
    馬公市○○路由北往南方向行駛，行經澎二０五號道路與新店路之交岔口時，本
    應注意汽車駕駛人於行駛道路時，不得使用手持式行動電話進行通話，亦應注意
    車前狀況，隨時採取必要之安全措施，且當時天氣晴、日間自然光線、路面鋪裝
    柏油、乾燥、無缺陷及障礙物，且視距良好，亦無其他不能注意之情事，詎仍疏
    未注意上開規定，貿然前行並使用手持式行動電話與他人通話，適有亦疏未注意
    車前狀況之蔡錦鸞騎乘車號ＷＦＫ—０一二號輕型機車，沿新生路上坡路段行駛
    至上開交岔路口，甲○○因此閃避不及，兩車發生擦撞，蔡錦鸞因此人車倒地，
    被捲入油罐車下，腹部遭輪胎輾過，受有胸骨、肋骨、骨盆骨折併內出血等傷害
    ，經送國軍澎湖醫院施以急救後，仍因傷重，延至同日下午五時二分許，宣告不
    治死亡。
二、案經澎湖縣警察局馬公分局報請臺灣澎湖地方法院檢察署檢察官偵查起訴。
    理      由
一、被告甲○○矢口否認有何業務過失致死犯行，辯稱：伊見路口燈號轉綠，才起步
    前行，時速約三十公里，伊聽到撞擊聲始知肇事，事前並未看到被害人，本件車
    禍可能是被害人闖紅燈造成，伊並無過失云云。經查：
（一）被告於上開時、地，駕駛油罐車，撞及被害人蔡錦鸞騎乘之輕型機車之事實，
      為被告所坦承（本院卷第三十一頁），復經證人即現場處理警員莊進富證述屬
      實（偵查卷第二十七頁至第二十九頁），並有道路交通事故現場圖、道路交通
      事故調查報告表、現場照片附卷可稽（警訊卷第十頁至第二十二頁、偵查卷第
      三十五頁、第三十六頁）。又被害人蔡錦鸞確因本件車禍，受有胸骨、肋骨、
      骨盆骨折併內出血等傷害，經送醫院急救後，仍因傷重不治死亡等情，有國軍
      澎湖醫院診斷證明書（相驗卷第三頁）可證，另據臺灣澎湖地方法院檢察署檢
      察官督同法醫師相驗明確，並製有勘驗筆錄、相驗屍體證明書、驗斷書等附卷
      可稽（見相驗卷第二頁、第九頁至第十九頁）。上開事實，堪以認定。
（二）被告雖否認就本件車禍有過失，但其在本院審理時坦承：肇事前有以門號00
      00000000號之手機跟他人通話，在該岔路口要起步時，電話尚未掛斷
      ，但剛要掛斷，發現肇事後，隨即下車查看，然後再回車上撥打手機叫救護車
      ，因緊張撥成「一一六」，從發現肇事到打手機之間，約經過一分鐘等語（本
      院卷第九十一頁至第九十三頁），而依卷附該門號通聯記錄之記載（偵查卷第
      四十二頁），該門號係在當日下午四時五分二十秒撥出「一一六」之號碼，依
      被告陳述其發現肇事、下車查看、再撥打電話，耗時約一分鐘之方式回溯計算
      ，本件車禍發生，應係在當日下午四時四分二十秒左右。又依該通聯紀錄，被
      告在當日下午四時三分五十八秒許，尚撥打電話予他人，進行歷時三十一秒、
      在當日下午四時四分二十九秒結束之通話。綜合上述情節判斷，顯然被告在肇
      事前，即以手機與他人進行通話，且行至該交岔路口、發生車禍時，仍在通話
      ，隨後因發現肇事，始結束該通電話，下車查看。按汽車行駛時，駕駛人應注
      意車前狀況，並隨時採取必要之安全措施；汽車駕駛人於行駛道路時，不得使
      用手持電話進行通話，道路交通安全規則第九十四條第三項、道路交通管理處
      罰條例第三十一條之一第一項均有明文。被告本應注意上開規定，且當時並無
      不能注意之情事，竟疏未注意，在行經該交岔路口時，違規以手持電話與他人
      進行通話，對路況之注意力明顯下降，以致未能充分掌握車前狀況，及採取必
      要之安全措施，而撞及被害人騎乘之機車，對於本件車禍顯有過失存在，且與
      被害人蔡錦鸞死亡之結果，具有相當因果關係。被告辯稱並無過失云云，顯係
      事後卸責之詞，不足採信。又被害人蔡錦鸞騎車行經該岔路口時，亦未留意被
      告行車之動向，以致肇事，亦同有疏未車前狀況之過失，一併說明。
（三）至於公訴人認本件係被告闖紅燈，被告指係被害人闖紅燈而致肇事一節，查被
      害人之行向雖與被告之行向互相垂直，二者遵循之號誌應有不同，但案發當時
      究係被告或被害人闖越紅燈前行，除被告之陳述外，別無其他事證可佐，尚難
      遽以檢察官之推測或被告單方之陳述，認定究係何方闖紅燈，附此敘明。
（四）綜上所述，被告在上開時、地，確因過失駕車行為，撞及被害人騎乘之機車，
      並致被害人死亡。本案事證明確，被告犯行堪以認定。
二、查被告甲○○為營業用大貨車之司機，為從事業務之人。核其所為，係犯刑法第
    二百七十六條第二項之業務過失致人於死罪。爰審酌被告駕駛車型龐大之油罐車
    ，本應特別小心，避免肇事，竟未遵守法律規定，在行車之際持手機與他人通話
    ，以致肇事，過失情節非輕，所造成之損害亦屬嚴重且無法回復，及其犯後猶飾
    詞否認犯行，亦未與被害人家屬達成民事和解等一切情狀，量處如主文所示之刑
    。
據上論斷，應依刑事訴訟法第二百九十九條第一項前段，刑法第二百七十六條第二項
，罰金罰鍰提高標準條例第一條前段，判決如主文。
本案經檢察官陳建佑到庭執行職務。
中　　　華　　　民　　　國　　九十四　　年　　　三　　　月　　   二 　　日
                              臺 灣 澎 湖 地 方 法 院 刑 事 庭
                                    審判長法  官  管   安   露
                                          法  官  陳   介   安
                                          法  官  李   宛   玲
右正本證明與原本無異。
如不服本判決，應於判決送達後十日內，向本院提出上訴狀（須附繕本）。
中　　　華　　　民　　　國　　九十四　　年　　　三　　　月　　   二 　　日
                                          書記官  莊   茹   茵
論罪法條：
刑法第二百七十六條第二項：
從事業務之人，因業務上之過失犯前項之罪者，處五年以下有期徒刑或拘役，得併科
三千元以下罰金。
